【裁判字號】    91,交聲,140
【裁判日期】    920410
【裁判案由】    違反道路交通管理處罰條例
【裁判全文】
臺灣宜蘭地方法院交通法庭裁定                    九十一年度交聲字第一四號
    移
    異  議  人  甲○○
右列受處分人因違反道路交通管理處罰條例案件，對於交通部公路局臺北區監理所宜
蘭監理站中華民國九十一年十月三十日所為之處分（原處分案號：宜監字第四三─Ｃ
00000000號、Ｃ00000000、Ｃ0000000號、Ｃ000000
00號、Ｃ00000000號、Ｃ00000000號、Ｃ00000000號、
Ｃ00000000號、Ｃ00000000號、Ｃ00000000號、Ｃ000
00000號、Ｃ00000000號），聲明異議，本院裁定如左：
    主  文
如附表所示之原處分均撤銷。
甲○○均不罰。
    理  由
一、按汽車駕駛人停車時，在禁止臨時停車處所停車者，處新臺幣（下同）六百元以
    上一千二百元以下罰鍰，道路交通管理處罰條例第五十六條第一項第一款定有明
    文；而逕行舉發汽車違反道路交通管理處罰條例第五十六條規定，駕駛人不在場
    或未能將車輛宜置者，得連續舉發之，違反道路交通管理事件統一裁罰標準即處
    理細則第十二條第四項定有明文。另違反道路交通處罰管理條例第五十六條第一
    項第一款事件，期限內自動繳納者，處六百元罰鍰，逾越繳納期限或經逕行裁決
    處罰者，處新臺幣一千二百元罰鍰，違反道路交通管理事件統一裁罰標準表定有
    明文。另違反道路交通管理處罰條例之行為，自行為成立之日起，有連續或繼續
    狀態者，自行為終了之日起，逾三個月不得舉發，道路交通管理處罰條例第九十
    條前段定有明文。又處理違反道路交通管理事件，有關文書送達之程序，準用刑
    事訴訟法送達之規定；被告、自訴人、告訴人或附帶民事訴訟當事人，有左列情
    形之一者，得為公示送達：一、住、居所、事務所及所在地不明者。二、掛號郵
    寄而不能達到者。三、因住居於法權所不及之地，不能以其他方法送達者，本件
    行為時之違反道路交通管理事件統一裁罰標準及處理細則第五條及刑事訴訟法第
    五十九條分別定有明文。
二、本件聲明異議人即受處分人甲○○於民國九十一年一月七日上午八時五十分、同
    年一月九日上午八時四十分、一月十一日上午八時三十分、一月十六日上午八時
    五十分、一月十四日上午八時四十分、一月二十三日上午九時十分、一月二十四
    日上午八時三十分、二月四日上午八時四十分、二月六日八時三十分、二月十八
    日上午八時五十分、二月二十二日、三月十一日上午九時三十分，在臺北縣中和
    市○○街禁止臨時停車處所，停放車牌號碼Ｔ九─九八八五號自用小客車，經臺
    北縣警察局中和分局隊警員孫台拍攝照片後，以受處分人違反道路交通管理處罰
    條例第五十六條第一項第一款規定在設有禁止臨時停車標誌路段停車，連續開立
    北縣交警字第Ｃ00000000號、Ｃ00000000、Ｃ0000000
    號、Ｃ00000000號、Ｃ00000000號、Ｃ00000000號、
    Ｃ00000000號、Ｃ00000000號、Ｃ00000000號、Ｃ0
    0000000號、Ｃ00000000號、Ｃ00000000號等十二張舉
    發違反道路交通管理事件通知單（以下簡稱「舉發通知單」）逕行舉發，並指定
    受處分人應分別於九十一年二月二十日、同年三月三日、三月七日、三月五日、
    三月十六日、四月二日、四月三日、四月三十日前至原處分機關即交通部公路局
    臺北區監理所宜蘭監理站聽候裁決。原處分機關於九十一年十月三十日認受處分
    人確有前開違規行為，且未按時繳納或到案聽候裁決，而依據道路交通管理處罰
    條例第五十六條第一項第一款之規定，連續十二次，各逕行裁處最高額一千二百
    元，共計一萬四千四百元之罰鍰。
三、訊據受處分人甲○○固坦稱其於上開時、地確有違規停車之行為，惟辯稱：員警
    在開立紅色的舉發通知單前，並未開立告知舉發之「黃單」予以警告，使伊在無
    預警之狀況下連續被開立十二張罰單，警察未警告勸離，其取締程序上有瑕疵，
    且伊於九十年七月間，已將戶口由宜蘭縣五結鄉○○村○○路三十一之十七號六
    樓，遷往臺北縣中和市○○街一四三巷三一九號，並未在宜蘭居住，伊未曾收受
    前揭十二張舉發通知單，以致無法按期繳納或到案聽候裁決，且監理單位表示罰
    單未結清之前，無法變更行車執照地址，伊才未去變更，並未合法收受舉發通知
    書及處分書等語。
四、經查：
（一）本件受處分人於前揭時地，違規停放其所有之車輛，經臺北縣警察局中和分局
      警員孫台拍照後，連續於九十一年一月七日上午八時五十分、同年一月九日上
      午八時四十分、一月十一日上午八時三十分、一月十六日上午八時五十分、一
      月十四日上午八時四十分、一月二十三日上午九時十分、一月二十四日上午八
      時三十分、二月四日上午八時四十分、二月六日八時三十分、二月十八日上午
      八時五十分、二月二十二日、三月十一日上午九時三十分，分別以北縣交警字
      第Ｃ00000000號、Ｃ00000000、Ｃ0000000號、Ｃ0
      0000000號、Ｃ00000000號、Ｃ00000000號、Ｃ00
      000000號、Ｃ00000000號、Ｃ00000000號、Ｃ000
      00000號、Ｃ00000000號、Ｃ00000000號製單逕行舉發
      等情，除據受處分人於本院調查中坦認不諱外，並有該舉發通知書十二紙附卷
      可稽，且經證人孫台於本院調查中結證屬實。而證人孫台於本院調查中並結證
      稱：於舉發時確有放置具警告、通知性質之「黃單」於受處分人車上，受處分
      人確有違規情事等語（見九十二年二月二十日訊問筆錄）。雖受處分人辯稱員
      警未開立「黃單」警示，致其遭連續舉發違規行為，係警察單位之疏失云云。
      然本院就交通違規事件於製單舉發前，是否均須以「黃單」警告，有無相關行
      政命令之依據等情，函詢舉發單位即臺北縣政府警察局中和分局，該局函覆稱
      ：「二、道路交通管理處罰條例，並無規定逕行舉發交通違規通知單前（違規
      停車為主），必須以黃單告知違規民眾，三、臺北縣政府警察局為預防員警於
      同一時間地點重複製單逕行告發，及時讓民眾瞭解警察機關隨時取締違規停車
      ，應遵守交通規則，共同維護交通秩序，致有預置逕行舉發通知單之措施」，
      有該局九十二年一月十五日中警裁字第０九二００四七六二五號函一紙存卷可
      稽。顯見員警於舉發交通違規行為前，在違規車輛上置放「黃單」予以警告，
      乃係臺北縣政府之便民措施，屬行政機關單純之觀念通知，尚非強制規定，亦
      無法律效力，縱員警於取締違規行為前，未於違規車輛上放置「黃單」，其舉
      發交通違規行為之行政處分仍有效成立，難認係違法而存有瑕疵，受處分人此
      部分所辯，尚難採信。
（二）惟本件十二張舉發通知單均係由舉發單位製單後，向受處分人原戶籍地宜蘭縣
      五結鄉○○路三十一之十七號六樓送達，其中北縣交警字第Ｃ0000000
      0號舉發通知單因查無此人退回，另十一張通知單則因兩次投遞招領未收受逾
      期退回，並均未經公示送達程序，此有臺北縣警察局中和分局九十二年一月八
      日中警裁字第０九二００四七六二四號函一件存卷可參。然受處分人業於九十
      年八月二十七日將其戶籍遷移至臺北縣中和市○○街一百四十三巷十九號，此
      有法務部戶役政連結作業系統一紙存卷可按。而查，舉發單位於舉發通知單未
      能送達受處分人時，本應向戶政機關查詢，確定受處分人之現址，或確定退郵
      原因是否與得公示送達之規定相符，而以公示送達方式送達相關文件。惟本件
      舉發單位竟未查詢受處分人確實之戶籍地址，於三個月內為將舉發通知單送達
      受處分人而完成舉發程序，即將該十二張舉發通知單逕送原處分機關裁決，其
      舉發及送達程序顯有違誤，尚難認業已合法送達並完成舉發程序。
（四）綜上所述，受處分人所有前開汽車確有於前揭時段，在臺北縣中和市○○街禁
      止臨時停車處所，違規停放自用小客車等情無訛，原處分機關依前揭道路交通
      管理處罰條例第五十六條第一項第一款及道路交通管理事件統一裁罰標準及處
      理細則第十二條第四項之規定，就受處分人之違規行為連續各裁處罰鍰一千二
      百元共計十二次，固非無見。惟揆諸前揭說明，本件既未能合法送達舉發通知
      單，致受處分人未能知悉處罰情事，而原處分機關及舉發單位亦無證據足資證
      明受處分人確有收受前開舉發單，或以公示送達方式舉發，業如前述，則本件
      應屬不合法之舉發，其效力與未舉發無異，且本件行為成立終了，迄今已逾道
      路交通安全規則第九十條所定之三個月舉發期間，已不得舉發，原處分機關即
      無從加以裁罰，其逕以不合法之舉發認受處分人違反道路交通管理處罰條例第
      五十六條第一項第一款及違反道路交通管理事件統一裁罰標準及處理細則第十
      二條第四項之規定，而連續各裁處受處分人罰鍰一千二百元，共計十二次，於
      法即尚有未洽。是本件異議為有理由，應將原處分撤銷，並諭知受處分人不罰
      ，以資適法。
五、據上論斷，應依道路交通案件處理辦法第二十條前段，裁定如主文。
中        華      民      國        九十二     年     四  月      十    日
                              臺灣宜蘭地方法院交通法庭
                                  法  官    郭  顏  毓
右正本證明與原本無異。
如不服本裁定，應於裁定送達後五日內向本院提出抗告狀。（應附繕本）
                                  書記官  莊  淑  茹
中        華      民      國        九十二     年     四  月     十四   日
附表：
┌──┬────┬────┬─────┬──────┬─────────┐
│編號│違規時間│違規地點│原處分機關│原處分罰鍰  │  本院判決主文    │
│    │（民國）│        │裁決書案號│（新臺幣）  │                  │
│    │        │        │          │            │                  │
│    │        │        │          │            │                  │
├──┼────┼────┼─────┼──────┼─────────┤
│ 一 │九十一年│臺北縣中│九十一年十│一千二百元  │原處分撤銷。      │
│    │一月七日│和市景德│月三十日宜│            │甲○○不罰。      │
│    │八時五十│街      │監裁字第四│            │                  │
│    │分許    │        │三ＣＯ００│            │                  │
│    │        │        │八四二七三│            │                  │
│    │        │        │號        │            │                  │
├──┼────┼────┼─────┼──────┼─────────┤
│ 二 │九十一年│臺北縣中│九十一年十│一千二百元  │原處分撤銷。      │
│    │一月九日│和市景德│月三十日宜│            │甲○○不罰。      │
│    │八時四十│街      │監裁字第四│            │                  │
│    │分許    │        │三ＣＯ００│            │                  │
│    │        │        │八四九八五│            │                  │
│    │        │        │號        │            │                  │
├──┼────┼────┼─────┼──────┼─────────┤
│ 三 │九十一年│臺北縣中│九十一年十│一千二百元  │原處分撤銷。      │
│    │一月十一│和市景德│月三十日宜│            │甲○○不罰。      │
│    │日八時十│街      │監裁字第四│            │                  │
│    │分許    │        │三ＣＯ００│            │                  │
│    │        │        │八五０五六│            │                  │
│    │        │        │號        │      │                  │
├──┼────┼────┼─────┼──────┼─────────┤
│ 四 │九十一年│臺北縣中│九十一年十│一千二百元  │原處分撤銷。      │
│    │一月十六│和市景德│月三十日宜│            │甲○○不罰。      │
│    │日八時五│街      │監裁字第四│            │                  │
│    │十分許  │        │三ＣＯ００│            │                  │
│    │        │        │八六一四四│            │                  │
│    │        │        │號        │            │                  │
├──┼────┼────┼─────┼──────┼─────────┤
│ 五 │九十一年│臺北縣中│九十一年十│一千二百元  │原處分撤銷。      │
│    │一月十四│和市景德│月三十日宜│            │甲○○不罰。      │
│    │日八時四│街      │監裁字第四│            │                  │
│    │十分許  │        │三ＣＯ００│            │                  │
│    │        │        │八五八三二│            │                  │
││        │        │號        │            │                  │
├──┼────┼────┼─────┼──────┼─────────┤
│ 六 │九十一年│臺北縣中│九十一年十│一千二百元  │原處分撤銷。      │
│    │一月二十│和市景德│月三十日宜│            │甲○○不罰。      │
│    │三日九時│街      │監裁字第四│            │                  │
│    │十分許  │        │三ＣＯ００│            │                  │
│    │        │        │八六七五六│            │                  │
│    │        │        │號        │            │                  │
├──┼────┼────┼─────┼──────┼─────────┤
│ 七 │九十一年│臺北縣中│九十一年十│一千二百元  │原處分撤銷。      │
│    │一月二十│和市景德│月三十日宜│            │甲○○不罰。      │
│    │四日八時│街      │監裁字第四│            │                  │
│    │三十分許│        │三ＣＯ００│            │                  │
│    │        │        │八六七七０│          │                  │
│    │        │        │號        │            │                  │
├──┼────┼────┼─────┼──────┼─────────┤
│ 八 │九十一年│臺北縣中│九十一年十│一千二百元  │原處分撤銷。      │
│    │二月四日│和市景德│月三十日宜│            │甲○○不罰。      │
│    │八時四十│街      │監裁字第四│            │                  │
│    │分許    │        │三ＣＯ００│            │                  │
│    │        │        │八七七二七│            │                  │
│    │        │        │號        │            │                  │
│    │        │        │          │            │                  │
├──┼────┼────┼─────┼──────┼─────────┤
│ 九 │九十一年│臺北縣中│九十一年十│一千二百元  │原處分撤銷。      │
│    │二月六日│和市景德│月三十日宜│            │甲○○不罰。      │
│    │八時三十│街      │監裁字第四│            │                  │
│    │分許    │        │三ＣＯ００│            │                  │
│    │        │        │八七七六三│            │                  │
│    │        │        │號        │            │                  │
├──┼────┼────┼─────┼──────┼─────────┤
│ 十 │九十一年│臺北縣中│九十一年十│一千二百元  │原處分撤銷。      │
│    │二月十八│和市景德│月三十日宜│            │甲○○不罰。      │
│    │日八時五│街      │監裁字第四│            │                  │
│    │十分許  │        │三ＣＯ００│            │                  │
│    │        │        │八八一六九│            │                  │
│    │        │        │號        │            │                  │
├──┼────┼────┼─────┼──────┼─────────┤
│十一│九十一年│臺北縣中│九十一年十│一千二百元  │原處分撤銷。      │
│    │三月十一│和市景德│月三十日宜│            │甲○○不罰。      │
│    │日九時三│街      │監裁字第四│            │                  │
│    │十分許  │        │三ＣＯ００│            │                  │
│    │        │        │九０五八九│            │                  │
│    │        │        │號        │            │                  │
├──┼────┼────┼─────┼──────┼─────────┤
│十二│九十一年│臺北縣中│九十一年十│一千二百元  │原處分撤銷。      │
│    │二月二十│和市景德│月三十日宜│            │甲○○不罰。      │
│    │二日    │街      │監裁字第四│            │                  │
│    │        │        │三ＣＯ００│            │                  │
│    │        │        │八八八五一│            │                  │
│    │        │        │號        │            │                  │
└──┴────┴────┴─────┴──────┴─────────┘


司法院資訊處製作；財團法人民間司法改革基金會備份。
